【裁判字號】    99,勞訴,20
【裁判日期】    991231
【裁判案由】    給付退休金
【裁判全文】
臺灣臺南地方法院民事判決       99年度勞訴字第20號
原      告  陳文朝
訴訟代理人  賴鴻鳴律師
            黃俊達律師
            粘怡華律師
            蘇文斌律師
被      告  台南縣新營市公所
法定代理人  李宗智
訴訟代理人  楊偉聖律師
上列當事人間請求給付退休金事件，經本院於民國99年12月23日
言詞辯論終結，判決如下：
    主      文
被告應給付原告新臺幣柒拾陸萬捌仟玖佰貳拾壹元，及自民國九
十九年四月二十八日起至清償日止，按年息百分之五計算之利息
。
原告其餘之訴駁回。
訴訟費用由新台幣壹萬零貳拾陸元，由被告負擔新臺幣捌仟零壹
拾陸元，原告負擔新臺幣貳仟零肆元。
本判決於原告以新臺幣貳拾伍萬陸仟元供擔保後，得假執行；但
被告如為原告提供新台幣柒拾陸萬捌仟玖佰貳拾壹元為擔保後，
得免為假執行。
原告其餘假執行之聲請駁回。
    事實及理由
一、本件原告起訴主張：
（一）原告自民國74年12月於台南縣政府5號公園擔任清潔維護
      人員，嗣該5號公園於77年7月1日更名為南瀛綠都心，產
      權並移至被告管理，被告亦繼續聘用原告維護周邊環境，
      詎料，被告竟於99年1月底無預警解僱原告，並拒絕發給
      原告退休金，原告爰依勞動基準法第53條之規定自請退休
      ，並提起先位訴訟。
（二）原告由被告編列預算聘請擔任清潔隊員，依（86）台勞動
      一字第053875號函、（86）台勞動一字第56414號函釋意
      旨應適用勞動基準法相關規定，又原告年逾60歲且服務超
      過20年，被告依法應給付原告退休金。
  １、按公務機構技工、駕駛人、工友及清潔隊員自87年7月1日
      起適用勞動基準法，臨時僱用人員如擔任之工作與上開人
      員相同者，自屬上開人員範圍，均應適用該法規定。至於
      按日計酬臨時僱用人員，如其所從事之工作宇上開人員工
      作相同，即屬上開該等人員之範圍，此有(86)台勞動一字
      第053875號函、(86)台勞動一字第56414號函釋意旨可資
      參照（本院卷第20至21頁）。原告固為臨時僱用人員，惟
      依原告工作證（本院卷第62頁）可知其工作內容係維持體
      育場清潔與管理安全，與工友及清潔隊員所從事之工作相
      同，顯非一般行政庶務，又工友及清潔員工作內容本即包
      羅萬象，既原告非擔任行政工作並專以環境清潔維護為業
      務範圍，自應從寬認定屬清潔員或工友，依上開函釋意旨
      ，自亦有勞動基準法之適用。且原告於77年開始受聘，即
      信賴係屬政府體制之人員，然政府機關於聘僱過程中頒布
      新的法律規定，原告之信賴仍應予保護。至於被告所提出
      簽報台南縣政府准約僱管理員之函文（本院卷第25至26頁
      ），係下級機關自擬之稿件，難謂係最後之正式公文，而
      被告要編列預算之科目，為機關內部事項，與人民無關，
      原告是否屬工友或清潔員，應以其工作內容為事實認定。
  ２、又按勞工工作年資以服務同一事業單位為限，並自受僱當
      日起算。適用本法前已在同一事業單位工作之年資合併計
      算，此勞動基準法施行細則第5條定有明文。次按關於公
      務機構技工、工友曾任不合法定規定進用及按日計酬或按
      件計酬之臨時人員，不論是否依法進用，其與公務機構間
      具有僱用關係者，其年資應自受僱日起算，乃按本會87年
      12 月31日（87）台勞動一字第057499號釋辦理，有（88
      ）台勞動一字第0037296號函、（88）台勞動一字第02258
      5號函釋意旨可資參照（本院卷第90至92頁），原告自77
      年7月1日起即受僱於被告新營市公所擔任清潔隊員，即便
      原告自87年7月1日起始適用勞動基準法，惟原告年資依前
      開函釋意旨仍應自77年7月1日起算，至原告退休之日99年
      1月31日止，服務年資共計為21年6月，而原告為19年10月
      15日出生，至99年1月，為79歲，已符合勞動基準法第53
      條第1、3款退休規定。
  ３、是以，原告自77年7月1日起至99年1月底遭解雇止，共為
      被告服務21年6月，共計37個基數（前15年2個基數，計30
      個基數；後6年6月為7個基數，總計37個基數），退休時1
      個月工資為新台幣（下同）20,733元，則被告應給付原告
      退休金為789,333元。
（三）縱鈞院認原告工作年資應自87年7月1日開始起算，尚未符
      合勞動基準法退休規定，惟被告無故於99年1月底解雇原
      告，依法亦應給付原告資遣費，並依此提起備位訴訟。
   1、按雇主應自本條例公布後至施行前一日之期間內，就本條
      例之勞工退休金制度及勞動基準法之退休金規定，以書面
      徵詢勞工之選擇；勞工屆期未選擇者，自本條例施行之日
      起繼續適用勞動基準法之退休金規定；勞工適用本條例之
      退休金制度者，適用本條例後之工作年資，於勞動契約依
      勞動基準法第11條、第13條但書、第14條及第20條或職業
      災害勞工保護法第23條、第24條規定終止時，其資遣費由
      雇主按其工作年資，每滿1年發給2分之1個月之平均工資
      ，未滿1年者，以比例計給；最高以發給6個月平均工資為
      限，不適用勞動基準法第17條之規定。勞工退休金條例第
      9條第1項、第12條分別定有明文。本件被告未曾依勞動基
      準法規定替原告投勞保，自未曾受書面徵詢選用勞退新制
      或舊制，故依上開法規意旨，應繼續使用勞動甚準法退休
      金規定(即舊制)，而資遣費亦因原告係適用勞動基準法退
      休金規定之勞工，依勞動基準法第17條規定發給。
  ２、原告自87年7月1日起至民國99年l月遭解雇止，共為被告
      服務11年7月，離職前工資為21,333元，故被告應給付原
      告資遣費應為247,107元【計算式:(11X21,333)+(21,333
      X7/12)=247,107元】
（四）勞動基準法並未排除日薪制員工享有特別休假之權利，原
      告應休而未休自當換算為工資。
   1、按勞動基準法第36條規定「勞工每7日中至少應有1日之休
      息，作為例假」。第37條規定「紀念日、勞動節日及其他
      由中央主管機關規定應放假之日，均應休假」。故凡適用
      該法之各事業單位受僱勞工，不論是否屬於計件或計日工
      人，均應享有上開法定權利。又第36條所定之例假，第37
      條所定之休假，工資應由雇主照給為該法第39條所明定，
      故事業單位應依法發給所僱計件工例假日或休假日工資。
      此有 (76)台勞動字第6664號函釋意旨可參照 (本院卷第
      93頁)。本件原告雖為日薪制，勞動基準法並未排除日薪
      制員工享有特別休假之權利，是原告94年有22日特休未休
      、95年有23日特休未休、96年有24日特休未休、97年有25
      日特休未休、98年有26日特休未休、99年有2.25日(27/12
      =2.25)特休未休，即原告應休而未休自當換算為工資給付
      。又原告97年以前係以每日1,200元計薪，97年後每日以
      800元計薪，即原告可請求被告給付特別休假薪資125,400
      元【（22+23+24）X1,200+（25+26+2.25）X800=125,400
      元】
  ２、被告辯稱原告能休應休而未休云云，為原告所否認。蓋被
      告未曾告知原告有多少特別休假，原告完全不知有特別休
      假可供休憩，導致原告未能休假，自可歸責於被告；又南
      瀛綠都心清潔養護人員僅有原告一人，又無其他代理人，
      依公務機關規定，根本無法排定特別休假，被告辯稱原告
      能休應休而未休，僅為事後設詞置辯，自無可採。
（五）為此聲明：
  １、先位聲明：
    被告應給付原告914,733元（789,333+125,400）及自起訴
      狀繕本送達翌日即99年4月28日起至清償日止，按年息百
      分之5計算之利息。
    原告願供擔保請准宣告假執行。
  ２、備位聲明：
    被告應給付原告372,507元（247,107+125,400）及自起訴
      狀繕本送達翌日即99年4月28日起清償日止，按年息百分
      之5計算之利息。
    原告願供擔保請准宣告假執行。
二、被告則抗辯：
（一）原告係非依公務人員法制進用之臨時人員，自無勞動基準
      法之適用。
  １、原告係台南縣政府管理坐落台南縣新營市5號公園時所僱
      用之管理人員，77年台南縣政府將5號公園撥由被告管理
      ，依被告所提出之歲出計劃說明提要與各項費用明細表(
      本院卷第42至48頁)，被告係為管理之便乃編列預算僱用
      臨時人員，並於77年10月間簽報台南縣政府准約僱管理員
      乙名（本院卷第25至26頁），且原告務農而參加農民健康
      保險(本院卷第60頁)，非以被告為投保單位而參加勞工保
      險，係實際工作天數按日計酬，即原告並非具領固定月薪
      之人員。
  ２、行政院勞工委員會雖以（86）台勞動一字第053875號函告
      公務機構技工、駕駛人、工友及清潔隊員自87年7月1日起
      適用勞動基準法，惟所適用勞動基準法之人員僅技工、駕
      駛人及工友，並非全部約聘僱人員均適用勞動基準法。再
      者，公務機構非依公務人員法制進用之臨時人員，目前尚
      未適用勞動基準法，業經行政院94年5月20日日院臺勞字
      第0940085232號函所核示（見本院卷第27頁），而本件原
      告既非依公務人員法制進用之臨時人員，自無勞動基準法
      之適用。
  ３、再者，行政院勞工委員會95年7月3日以勞動1字第0950031
      741號函覆鈞院指明，「目前公務機構（包括政府機關及
      民意機關）除技工、工友、駕駛人、清潔隊員及國會助理
      已適用勞動基準法外，其餘工作者（包括聘用人員條例及
      行政院暨所屬行政機關約僱人員僱用辦法進用之人員）尚
      不適用該法…。」(本院卷第28頁)，原告為約僱之臨時人
      員而從事體育場管理員已如前述，依前開說明，原告並無
      勞基法之適用，應無疑義。
  ４、原告固主張有信賴保護之適用，惟兩造係屬僱傭行為，此
      為私法上法律關係，而信賴保護必須為受益處分之行政行
      為才有適用餘地，本件並非行政處分行為，自不適用信賴
      保護。
（二）原告主張其為被告機關之工友，為被告所否認。
  １、工友之進用，依臺南縣政府及所屬各機關新進工友、技工
      甄試要點第3點規定：「應試資格：工友為年滿二十歲以
      上，四十五歲以下，國民中學以上學校畢業或具有同等學
      歷（男性限役畢）…」 (本院卷第16頁)，是原告並非依
      此要點甄試進用之工友，且其年齡亦不符該要點之應試資
      格，原告主張其為被告機關工友而有勞基法之適用，要屬
      誤會。
  ２、又按公務機構臨時僱用人員是否與技工、工友等擔任相同
      之工作，請依行政院勞工委員會87年5月26日台八十七勞
      動一字第014434號函說明二第（四）項：公務機關僱用之
      臨時人員是否擔任與該機構僱用之工友、技工等相同工作
      ，由各該機構依事實認定，若有疑義，由各縣市政府認定
      辦理，有精省前台灣省政府勞工處87年10月7日八七勞二
      字第27009號函釋意旨可參 (本院卷第17頁)，依前揭函意
      旨，公務機關僱用之臨時人員所擔任之工作是否與該機構
      之工友相同，由該機構認定，而本件被告從未認定原告係
      擔任工友或與機構內工友擔任相同工作，原告自無勞基法
      之適用，應無疑義。
  ３、依鈞院函請行政院勞工委員會釋示，並經該會以99年9月
      14日勞動1字第0990032734號函復 (本院卷第71至73頁)，
      本會96年11月30日勞動一字第0960130914號公告指定公部
      門各業非依公務人員法制進用之臨時人員，自97年1月1日
      起適用勞基法，則原告自97年1月1日適用勞基法之日起至
      99年1月終止勞動契約時止，其工作年資僅2年，不符勞基
      法第53條所定自請退休要件，自無退休金請求權。縱鈞院
      依原告工作內容、性質認與清潔人員相當，應自87 年7月
      1日起適用勞基法，則原告適用勞基法之工作年資為11年6
      個月，亦不符勞基法第53條自請退休條件，從而，原告依
      勞基法第53條規定請求按同法第55條規定標準給付退休金
      ，亦無理由。
（三）原告應休能休而不休，則非屬可歸責被告之原因，被告自
      不發給未休完特別休假日數工資。
  １、原告固主張依 (76)台勞動字第6664號函釋意旨可請求特
      休未休日數工資，惟該函乃在揭示勞工之特休假除於可歸
      責雇主之原因所未休時，雇主始負給付未休之特別休假日
      數工資；又按當勞動契約終止時，勞工尚未休完之特別休
      假如係勞工應休能休而不休者，則非屬可歸責於雇主之原
      因，雇主可以不發給未休完特別休假日數工資，有行政院
      勞工委員會82年8月27日台（82）勞動二字第44064號函釋
      可參，即原告縱得適用勞動基準法，惟勞動基準法關於特
      別休假之規定，旨在提供勞工休憩之機會，而非用以換取
      工資，更非藉此增加平均工資而多領退休金，且依勞基法
      施行細則第24條第2款規定，特別休假日期應由勞雇雙方
      協商排定之，除非被告在原告欲排定特別休假時因業務上
      需求而要求原告在排定之特別休假日工作，被告始應對原
      告未休之特別休假日數給付工資，若原告對年度內之特別
      休假能休應休而未休，依勞委會前揭函所示見解，縱認原
      告身分有勞動基準法適用，被告仍無庸給付原告特別休假
      日數工資。
  ２、原告既主張被告應給付特別休假未休日數工資，自應對被
      告之歸責事由負舉證責任，始符民事訴訟法第277條規定
      。又原告並不適用勞基法已如前述，亦無依勞基法第38條
      規定主張有特別休假，進而請求特別休假未休日數工資。
（四）為此聲明：請求判決（1）駁回原告之訴及假執行之聲請
      。（2）被告如受不利判決，請准供擔保免為假執行。
三、不爭執事項：
（一）原告服務年資21年6個月，如適用勞動基準法計算為37個
      基數。
（二）原告如適用勞動基準法應休而未休之特別假94年為22日、
      95年23日、96年24日、97年25日、98年26日、99年2.25日
      。
（三）原告於97年以前日薪為1,200元，97年以後日薪為800元，
      98年之所得為248,880元，月薪為20,733元。
四、得心證之理由：
（一）原告主張其自74年12月於台南縣政府5號公園擔任清潔維
      護人員，嗣該5號公園於77年7月1日更名為南瀛綠都心，
      產權並移至被告管理，被告亦繼續聘用原告維護周邊環境
      ，77年7月1日起受僱擔任被告機關管理之南瀛綠都心臨時
      人員，惟被告竟於99年1月底無預警解僱原告之事實，為
      被告所不爭執，又有員工服務證在卷可稽（見本院卷第62
      頁），自可信為真實。兩造既就上開事實不爭執，則本件
      之爭點為（１）兩造間之勞動契約關係，有無勞動基準法
      之適用？（２）原告得否依據勞動基準法之規定，請求被
      告給付退休金及特別休假之不休假工資。茲將爭點一一說
      明如下：
（１）兩造間之勞動契約關係有勞動基準法之適用。
  、按為規定勞動條件最低標準，保障勞工權益，加強勞雇關
      係，促進社會與經濟發展，特制定本法；本法未規定者，
      適用其他法律之規定。雇主與勞工所訂勞動條件，不得低
      於本法所定之最低標準，此勞動基準法第1條定有明文。
  、勞動基準法之主管機關行政院勞工委員會雖曾於87年12月
      31日以台87勞動1字第059605號公告公務機關之工作者，
      除技工、工友、駕駛人、清潔隊員及國會助理外，其餘工
      作者（包括聘用人員聘用條例及行政院暨所屬行政機關約
      僱人員僱用辦法進用之人員）尚不適用勞動基準法。有行
      政院勞工委員會95年7月3日勞動1字第0950031741號函在
      卷可據(本院卷第28頁)。於87年1月5日以台87勞動1字第
      56414號函釋指出：「查本會已於去年9月1日公告指定公
      務機構技工、駕駛人、工友及清潔隊員自87年7月1日起適
      用勞動基準法，故凡於公務機構擔任技工、駕駛人、工友
      及清潔隊員，均應依該法規定辦理。至於按日計酬臨時僱
      用人員，如其所從事之工作與上開人員工作相同，即屬上
      開該等人員之範圍，應適用勞動基準法。」，有行政院勞
      工委員會87年1月5日以台87勞動1字第56414號函在卷可稽
      （見本院卷第21頁）。顯見公務機構所僱用之臨時工，若
      非依公務人員法制進用者，只要其工作之內容事實上與其
      機構內之技工、工友、駕駛人及清潔隊員等相同時，即應
      於87年7月1日起適用勞動基準法。此經本院職權函詢行政
      院勞工委員會有關公務機構按日計酬臨時人員是否適勞動
      基準法乙情，亦經行政院勞工委員會99年9月14日勞動1字
      第09900327 34號函覆：「原告受僱於台南縣政府，如屬
      按日計酬臨時僱用人員，且其所從事之工作與技工、駕駛
      人、工友及清潔隊員等人員之工作相同者，應自87年7月1
      日起適用勞動基準法。另原告所從事之工作與技工、駕駛
      人、工友及清潔隊員等人員之工作雖有不同者，如屬非依
      公務人員法制進用之臨時人員，則自97年1月1日起適用勞
      動基準法。」（見本院卷第71頁），是綜觀全函公告事項
      可知，上揭勞委會台（87）勞動1字第56414號函釋之內容
      並不因上開（96）勞動1字第0960130914號公告事項而有
      所影響，公務機構僱用之臨時工應於87年7月1日起適用勞
      動基準法，仍應以其工作內容是否相同於技工、駕駛人、
      工友或清潔隊員等職務來加以決定。而本件原告為被告所
      僱用之臨時工作人員，為兩造所不爭執，因此，在判斷原
      告與被告間之勞動契約關係，有無勞動基準法之適用，依
      據上開函釋內容，自應以原告是否係擔任技工、駕駛人、
      工友及清潔隊員職務，或其所從事工作內容，是否與技工
      、駕駛人、工友或清潔隊員之工作內容相同為論斷。
  、經查：本件原告自自77年7月1日起至99年1月底止任職於
      被告機關期間，從事公園環境清潔、垃圾清除、雜草刈除
      等等均屬環境清潔等工作，衡情應為清潔隊員並無不合，
      又就原告所提出之工作服務證(本院卷第62頁)，職稱均明
      確記載為「清潔人員」，為被告所不爭執，顯見原告所從
      事無論名稱為何，其實質工作內容與清潔隊員工作相同，
      因此，原告雖係臨時僱用人員，仍符合行政院勞工委員會
      87年1月5日台勞動1字第56414號函公告應自87年7月1日起
      適用勞動基準法，是原告主張與被告之勞動契約，有勞動
      基準法之適用，自屬有據。
（三）原告服務之年資，已符合勞動基準法請領退休金之要件，
      自得依法請求給付退休金。
  １、按勞工有下列情形之一，得自請退休：一、工作十五年以
      上年滿五十五歲者。二、工作二十五年以上者。三、工作
      十年以上年滿六十歲者。勞工工作年資自受僱之日起算，
      適用本法前之工作年資，其資遣費及退休金給與標準，依
      其當時應適用之法令規定計算；當時無法令可資適用者，
      依各該事業單位自訂之規定或勞雇雙方之協商計算之。適
      用本法後之工作年資，其資遣費及退休金給與標準，依第
      17條及第55條規定計算。勞工工作年資自受僱日起算，適
      用本法前已在同一事業單位工作之年資應合併計算。故適
      用勞基法之勞工，於適用勞基法前年資如未有中斷之情形
      ，其工作年資仍應自最初受僱之日開始起算。勞動基準法
      第53條、第84條之2及其施行細則第5條分別定有明文。又
      行政院勞工委員會87年12月31日發文 (87)台勞動一字第
      05 7499號函釋：「查勞動基準法第84條之2規定，勞工工
      作年資自受僱日起算；該法施行細則第五條規定適用本法
      前已在同一事業單位工作之年資應合併計算。故公務機構
      技工、工友曾任臨時人員之年資，如未有中斷之情形，於
      適用該法後其年資應自受僱日起算。」另行政院勞工委員
      會88年6月3日發文 (88)台勞動一字第022585號函釋：「
      ．．三、關於公務機構技工、工友曾任不合法令規定進用
      及按日計酬或按件計資之臨時人員，不論其是否依法進用
      ，其與公務機構間具有僱傭關係者，自有該法之適用，勞
      動契約如未有中斷之情形者，於適用該法後其年資應自受
      僱日起算，仍按本會87年12月31日台(87)勞動1字第05749
       9號函釋辦理。」是依勞基法第84條之2規定及行政院勞
      工委員會上開函釋（見本院卷第90至91頁），有關退休金
      計算，原告之年資應自受僱日起算。被告抗辯應自87年7
      月1日適用勞動基準法時起算云云，顯與上開規定及函釋
      內容不符，顯不可採。
  ２、本件原告係19年10月15日出生，此有原告農民保險被保險
      人投保資料表在卷足稽(本院卷第60頁）及個人基本資料
      查詢結果表（本院卷第103頁），又原告自77年7月1日受
      僱於被告，是以原告至99年1月底遭解僱止，已年屆79歲
      ，工作年資共21年6個月餘，依勞動基準法第53條已得自
      請退休，自不因被告片面以解僱、資遣方式令原告去職而
      受其影響，從而原告主張依據勞動基準法第53條之規定，
      請求退休並命被告給付退休金，洵屬有據。
（四）按勞工退休金之給與標準如左：一、按其工作年資，每滿
      1年給與兩個基數。但超過15年之工作年資，每滿1年給與
      1個基數，最高總數以45個基數為限。未滿半年者以半年
      計；滿半年者以1年計。二、依第54條第1項第2款規定，
      強制退休之勞工，其心神喪失或身體殘廢係因執行職務所
      致者，依前款規定加給百分之20。前項第一款退休金基數
      之標準，係指核准退休時1個月平均工資。第1項所定退休
      金，雇主如無法一次發給時，得報經主管機關核定後，分
      期給付。本法施行前，事業單位原定退休標準優於本法者
      ，從其規定，此勞動基準法第53條及第55條分別定有明文
      。原告自77年7月1日至99年1月底退休止，工作年資共21
      年6 個月，適用勞動基準法計算為37個基數(15x2+7)，為
      兩造所不爭執，堪信為真實。又原告主張退休時1個月工
      資為98年度薪資所得為248,80 0元，即平均每月工資為
      20,733元(248,800/12=20,733)，有原告98年度稅務電子
      閘門財產所得調件明細表在卷可稽（本院卷第104至105頁
      ），自應可採。從而，原告依勞動基準法第55條所得請求
      之退休金應為767,121元（20,733X37= 767,121）。
（五）原告復主張依勞動基準法第38條規定，勞工在同一雇主或
      事業單位繼續工作滿一定期間者每年應給與特別休假，原
      告94年有22日特休未休、95年有23日特休未休、96年有24
      日特休未休、97年有25日特休未休、98年有26日特休未休
      、99年有2.25日特休未休，請求被告應給付特別休假之工
      資乙節，但為被告所否認。經查：
  １、按「勞動基準法第36條規定『勞工每七日中至少應有一日
      之休息，作為例假』。第三十七條規定『紀念日、勞動節
      日及其他由中央主管機關規定應放假之日，均應休假』。
      故凡適用該法之各事業單位受僱勞工，不論是否屬於計件
      或計日工人，均應享有上開法定權利。又第三十六條所定
      之例假，第三十七條所定之休假，工資應由僱主照給為該
      法第三十九條所明定，故事業單位應依法發給其所僱計件
      工例假日及休假日之工資。」，有依行政院勞工委員會76
      年11月19日日台76勞動字第6664號函釋在卷可稽(本院卷
      第93頁)，本件原告受僱於被告從事公園環境之清潔及管
      理之工作，雖屬按日計酬，然查按日計酬之勞工本即有勞
      動基準法之適用，並未排除適用勞基法，故原告於受僱期
      間之例假、休假及特別休假日，雖無工作之事實，依勞基
      法第39條之規定，工資仍應由被告照給，為原告依勞動基
      準法應享有之權利，自不容雇主任意剝奪。
  ２、惟按「1.查『勞工之特別休假應在勞動契約有效期間為之
      ，惟勞動契約之終止，如係可歸責於僱主之原因時，僱主
      應發給未休完特別休假日數之工資。』，前經本會79年12
      月27日台79勞動2字第21776號函釋在案。故當勞動契約終
      止時，勞工尚未休完之特別休假如係勞工應休能休而不休
      者，則非屬可歸責於僱主之原因，僱主可不發給未休完特
      別休假日數之工資。2.本會79年12月27日台79勞動二字第
      21776號函所稱『可歸責於僱主之原因』尚非僅以勞動基
      準法所列各條終止勞動契約規定之條次為判斷，仍應就各
      條款規定之情事依事實個案認定之，如年度開始僱主即強
      制勞工退休，致勞工未能有充分時間安排特別休假時，僱
      主應發給勞工未休完特別休假日數工資。」此有行政院勞
      工委員會82年8月27日台82勞動二字第44064號函可參（見
      本院卷第106頁），本件原告應有勞動基準法第38條規定
      之特別休假，已如前述，又原告如適用勞動基準法應休而
      未休之特別假94年為22日、95年23日、96年24日、97年25
      日、98年26日、99年2.25日，亦為兩造所不爭執，惟依前
      開函釋規定，原告並未舉證證明就「94年為22日、95年23
      日、96年24日、97年25日、98年26日」，其不能休假係可
      歸責於被告原因而不能休假，則原告自不得向僱主即被告
      請求不能休假而應由僱主依勞動基準法第39條規定照給之
      工資，故原告此部分請求自屬無理由，應予駁回。惟就99
      年2.25日之部分，因被告於99年1月初即將原告解僱，致
      原告未能有充分時間安排特別休假，揆諸上揭說明，被告
      應發給原告未休完特別休假日數工資，以原告每日日薪
      800元計算，被告應給付原告99年度應休而未休之特別休
      假日數工資為1,800元。原告逾此範圍關於特別休假之請
      求應予駁回之。
（六）綜上所述，原告依勞動基準法第55條請求被告給付退休金
      768,921元（即767,121元+1,800元）及自99年4月28日起
      至清償日止按年息5％計算之利息，為有理由，應予准許
      。原告逾此範圍之請求為無理由，應予駁回。
五、又原告先位請求被告給付退休金，備位請求給付資遣費，其
    先位之訴為有理由，既如前述。就其備位之訴，本院自無庸
    再為裁判，末此敘明。
六、假執行之宣告：兩造均陳明願供擔保，聲請宣告假執行或免
    為假執行，經核原告勝訴部分，經核並不不合，爰分別酌定
    相當之擔保金額宣告之。至原告其餘假執行之聲請，因其敗
    訴而失所附麗，併予駁回之。
七、末按法院為終局判決時，應依職權為訴訟費用之裁判；又各
    當事人一部勝訴，一部敗訴者，其訴訟費用，由法院酌量情
    形，命兩造以比例分擔或命一造負擔，或命兩造各自負擔其
    支出之訴訟費用，民事訴訟法第87第1項、第79條分別定有
    明文。本件原告之訴為一部有理由，一部無理由，本案訴訟
    費用10,020元，原告應負擔2,004元，被告應負擔8,016元。
八、本件事證已臻明確，兩造其餘攻擊防禦方法及所提之證據，
    經本院審酌後認與結果不生影響，爰不一一論述，附此敘明
    。
九、據上論結，原告之訴為一部有理由，一部無理由，依民事訴
    訟法第79條、第87條第1項、第390條第2項、第392條第2項
    判決如主文。
中    華    民    國    99    年    12    月    31    日
                       民事第二庭   法  官  田玉芬
以上正本證明與原本無異。
如不服本判決，應於送達後20日內向本庭（台南市○○路○段308
號）提出上訴狀（須按他造當事人人數附繕本）。
中    華    民    國    99    年    12    月    31    日
                                    書記官  劉紀君


司法院資訊處製作；財團法人民間司法改革基金會備份。
